【裁判字號】    99,台上,3993
【裁判日期】    990624
【裁判案由】    違反毒品危害防制條例
【裁判全文】
最高法院刑事判決            九十九年度台上字第三九九三號
上  訴  人  鍾源泉
上列上訴人因違反毒品危害防制條例案件，不服台灣高等法院台
南分院中華民國九十七年八月十五日第二審判決（九十七年度上
訴字第九二三號，起訴案號：台灣嘉義地方法院檢察署九十六年
度偵緝字第三四號），提起上訴，本院判決如下：
    主  文
原判決撤銷，發回台灣高等法院台南分院。
    理  由
本件原判決以上訴人鍾源泉不服原判決維持第一審依修正前刑法
連續犯之規定論處上訴人連續販賣第二級毒品罪刑（處有期徒刑
九年）；及販賣第二級毒品罪刑（處有期徒刑八年），並依法定
應執行之刑之判決，上訴人雖於法定期間內提起第二審上訴，但
未具體指摘第一審判決關於認定事實、適用法律事項，究竟有何
違法或不當之具體情形，依刑事訴訟法第三百六十七條前段、第
三百七十二條規定，駁回上訴人在第二審之上訴。固非無見。
惟查：不服地方法院之第一審判決而上訴者，應向管轄第二審之
高等法院為之。上訴書狀應敘述具體理由，刑事訴訟法第三百六
十一條第一項、第二項定有明文。而所謂「應敘述具體理由」，
係指須就不服之判決為具體之指摘而言，如僅泛稱原判決認事用
法不當或採證違法、判決不公等，固均非屬具體理由。惟我國刑
事訴訟法第二審係採覆審制，與第三審採法律審之情形不同，故
刑事訴訟法第三百六十一條第二項所規定之「應敘述具體理由」
，與同法第三百七十七條規定，第三審上訴「非以判決違背法令
為理由，不得為之」者，尚有不同，兩者不能等同視之。且當事
人就第一審法院所為之認事採證、用法及量刑，得再請求第二審
法院重為認定，第二審法院應就第一審判決經上訴部分為完全重
複之審理，並就調查證據結果，自行認定事實及適用法律，非僅
依據第一審判決採為基礎之證據資料加以覆核而已。是以，提起
第二審上訴，倘已依據卷內資料，指明第一審判決關於認事採證
、用法及量刑等事項有所違誤，或尚有新事證調查未盡情形，足
以影響判決結果，而非僅形式上徒托空言者，即屬相當，縱其所
舉事由經調查結果，並非可採，亦屬上訴有無理由之問題，不能
謂為未敘述具體理由。本件第一審判決認定上訴人分別於民國九
十五年六月十六日、十九日、七月八日販賣賴啟信第二級毒品安
非他命（下稱安非他命）各一包等情，係以證人賴啟信之證詞為
主要依據。而依卷內資料所示，證人賴啟信於九十五年七月十一
日警詢證稱：以電話與「阿泉」相約交易安非他命，前後約購買
七、八次，金額大多新台幣一、二千元，警員提示照片所示之人
（即上訴人）就是販賣安非他命給我的「阿泉」云云；嗣於同日
偵查中證稱：都是向綽號「阿泉」男子買毒品，在警局指認「阿
泉」就是上訴人云云；及至九十七年七月三日第一審證稱：只有
向「阿泉」買過一次毒品云云。然賴啟信於九十六年二月十四日
偵查中及同年九月二十日第一審均稱：並未向上訴人購買安非他
命，是向一名綽號「阿全」男子購買毒品，製作警詢筆錄時因毒
癮發作始指認上訴人云云。賴啟信就是否向上訴人購買安非他命
，及購買之次數，先後所述，顯有不一。雖第一審判決於理由說
明：上訴人自承綽號為「阿泉」（台語），而賴啟信於警詢及偵
查中均稱警詢筆錄係出於自由意識陳述，且賴啟信於九十五年六
月十九日與上訴人間之通訊監察錄音帶經鑑定結果，確係出於賴
啟信所言；賴啟信並於九十七年七月三日第一審證稱：九十六年
六月二十日所述不實等語。足見賴啟信於九十六年九月二十日第
一審所稱，要屬迴護上訴人之詞，不足為有利上訴人之認定等語
（見第一審判決理由二、(一)(二)）。惟上訴人第二審上訴意旨略以
：本案證人賴啟信前後說詞互不一致，有嚴重瑕疵，其指稱上訴
人販賣毒品，顯不足採，請撤銷第一審判決，諭知上訴人無罪等
語。已依憑卷內證據資料，具體指摘證人賴啟信前後所述不一，
第一審採為認定上訴人犯罪之證據，採證、認事均有不當。上訴
人所舉之上訴事由，縱非可採，亦屬上訴有無理由之問題，不能
謂為未敘述具體理由。原判決以上訴人未敘述具體理由，逕依刑
事訴訟法第三百六十七條前段、第三百七十二條規定，駁回上訴
人在第二審之上訴，顯然混淆上訴合法與否與有無理由之判斷，
依上開說明，難謂適法。上訴意旨指摘原判決不當，非無理由，
應認原判決有撤銷發回之原因。
據上論結，應依刑事訴訟法第三百九十七條、第四百零一條，判
決如主文。
中    華    民    國  九十九  年    六    月  二十四  日
                      最高法院刑事第十二庭
                          審判長法官  黃  一  鑫
                                法官  張  春  福
                                法官  林  勤  純
                                法官  李  錦  樑
                                法官  陳  國  文
本件正本證明與原本無異
                                      書  記  官
中    華    民    國  九十九  年    六    月   三十   日
                                                      K

司法院資訊處製作；財團法人民間司法改革基金會備份。
